【裁判字號】    97,抗,49
【裁判日期】    970117
【裁判案由】    聲請提審
【裁判全文】
臺灣高等法院刑事裁定                    97年度抗字第49號
抗   告   人
即聲  請  人  乙○○
被逮捕拘禁人  甲○○
上列抗告人即聲請人因聲請提審案件，不服臺灣臺北地方法院中
華民國96年12月21日裁定（96年度提字第1 號），提起抗告並再
聲請提審與追究，本院裁定如下：
    主  文
抗告及提審與追究之聲請均駁回。
    理  由
一、抗告意旨略以：
（一）本件案發當日現場另一位抗議人士杜武恆君，親見被逮捕
      拘禁人甲○○被二位警員一左一右強行逮捕拖行至台北市
      政府警察局中山分局中山二派出所，並無原裁定所述甲○
      ○對警員林志清、郭書嘉「架拐子」、撕毀彼等衣服之情
      形，此有杜武恆所立具之切結書1紙可憑，詎原法院僅憑
      警方單方片面之詞，未依法調查事證，復未依法提審甲○
      ○訊問，遽為聲請駁回之裁定，顯然於法不合。
（二）原裁定認甲○○撕毀警員林志清、郭書嘉之衣服，惟甲○
      ○係因扯斷警員之臂章而被移送，原裁定之認定與事實顯
      然不符。
（三）警方係以甲○○為誹謗「永達保險經紀人股份有限公司」
      之現行犯逕行逮捕，惟誹謗罪係告訴乃論，須有告訴權人
      提告始為適法，而告訴代理人黃國珍為該公司客服部職員
      ，無權提出告訴，是警方受理本件告訴顯非適法，從而警
      方以甲○○為誹謗罪之現行犯予以逮捕，亦屬違法。
（四）又警方逮捕甲○○時，未告知犯罪嫌疑及所犯罪名，復未
      給予充分辯明犯罪嫌疑之機會，違反刑事訴訟法第95條、
      第96條、警察職權行使法第3至7 條、第29條及憲法第8條
      之規定，嚴重違背程序正義。
    為此提起抗告，求予撤銷原裁定，更為適當之裁定云云。
二、按「人民被法院以外之任何機關逮捕拘禁時，其本人或他人
    得向逮捕拘禁地之地方法院聲請提審」、「人民被逮捕拘禁
    時，其執行機關應即將逮捕拘禁之原因，以書面告知本人及
    其本人指定之親友，至遲不得逾24小時」，提審法第1條及
    第2條第1項分別定有明文。
三、經查：
（一）本件被逮捕拘禁人甲○○因於民國（下同）96年12月21日
      中午至臺北市○○○路○段79號前，身帶白布條抗議，遭
      告訴代理人黃國珍報警處理，嗣臺北市政府警察局中山分
      局中山二派出所警員獲報前至現場處理時，甲○○基於妨
      害公務之故意，對前往處理之警員林志清、郭書嘉以「架
      拐子」、撕毀彼等衣服之方式施以強暴，而遭警員逮捕，
      嗣於當日下午2時30分左右，該分局警員王石文持逮捕通
      知書，交由甲○○及其家屬，惟遭甲○○及其家屬拒絕簽
      收之事實，有原法院公務電話紀錄及臺北市政府警察局中
      山分局所出具之逮捕通知書在卷可按（原法院卷第5頁至
      第7頁）。
（二）抗告人雖提出當時在場之案外人杜武恆所立之切結書，以
      證明甲○○並未對警員施以強暴；惟抗告人前揭抗告意旨
      （二）既已默認甲○○扯斷警員之臂章，即核與原法院公
      務電話紀錄所載甲○○有對警員施以強暴之情節相符，足
      見抗告人所提案外人杜武恆所立之切結書，要與事實不符
      ，應係迴護被逮捕拘禁之人之詞，委無足採。
（三）抗告意旨另提及誹謗罪係告訴乃論，告訴代理人黃國珍並
      無權提起誹謗罪之告訴云云；惟按現行犯得否逮捕，與其
      所涉犯之罪名是否為告訴乃論無關（32年院字第2505號解
      釋參照）；且針對告訴乃論之罪所提告訴，僅屬於公訴人
      提起公訴之訴訟條件，警方發現犯罪本即得依職權加以處
      理（包含現行犯之逮捕），不待有權告訴之人提出告訴。
      即此，黃國珍是否取得告訴代理權、得否對甲○○提出告
      訴，僅係為實體判決之訴訟要件，應由法院審理時予以審
      究，與警方得否依據現行犯之規定逮捕甲○○無涉。經查
      本件警方於受理黃國珍之報案並趕往現場處理時，發覺甲
      ○○等人正身帶白布條指摘足以毀損他人名譽之事，此即
      符合刑事訴訟法第88條現行犯之要件，警方依法逕行逮捕
      甲○○，並於逮捕後持逮捕通知書交由甲○○及其家屬簽
      收，雖經其等拒簽，惟觀諸卷附逮捕通知書上既已載明逮
      捕拘禁之原因，即難謂本件逮捕與法定程序有何違背之處
      。
（四）至抗告意旨所指刑事訴訟法第95條、第96條之規定，係訊
      問被告時所應遵守之法定程序，與逮捕是否適法迥不相涉
      ，抗告人復未能舉出其他積極證據，以證明警員逮捕甲○
      ○時有何違反前揭警察職權行使法規定之情事，其空言指
      摘警方之逮捕嚴重違背程序正義云云，自非可採。
四、綜上，原裁定以本件警方所為之逮捕係依法定程序為之，而
    駁回抗告人提審之聲請，於法自無不合；抗告人任意砌詞指
    摘原裁定不當云云，為無理由，應予駁回。再查參諸卷附聲
    請資料得知，本件被逮捕拘禁之人目前業經停止羈押拘禁釋
    放在案，則本件之抗告，亦失所依附，附此說明。
五、末查，本件抗告人另以：被逮捕拘禁人甲○○自96年12月21
    日13時40分遭非法逮捕至中山分局中山二派出所拘禁訊問起
    ，迄96年12月22日17時50分臺灣臺北地方法院檢察署檢察官
    以新臺幣2 萬元交保離去為止，總計被非法逮捕拘禁長達28
    時10分，超過24小時規定之時限4 小時又10分，違背刑事訴
    訟法第93條及憲法第8條第1項之規定，爰依憲法第8 條及提
    審法之規定再聲請提審與追究云云。惟按「人民被法院以外
    之任何機關逮捕拘禁時，其本人或他人得向逮捕拘禁地之地
    方法院聲請提審」，提審法第1 條定有明文，足見聲請提審
    與追究之管轄法院係逮捕拘禁地之地方法院，並非本院。本
    件抗告人以另一獨立之非法逮捕之事由，逕向本院聲請提審
    與追究，此部分聲請顯非適法，亦應予駁回。
六、據上論斷，應依刑事訴訟法第412 條，裁定如主文。
中    華    民    國    97    年    1     月    17    日
                  刑事第九庭審判長法  官  劉景星
                                  法  官  王敏慧
                                  法  官  周盈文
以上正本證明與原本無異。
不得再抗告。
                                  書記官  余姿慧
中    華    民    國    97    年    1     月    17    日


司法院資訊處製作；財團法人民間司法改革基金會備份。
